最高法院刑事判決　　　　　　　　　　　　　　　八十八年度台上字第七四二七號
　　上　訴　人　甲○○　男
右上訴人因過失致人於死案件，不服台灣高等法院台南分院中華民國八十六年十二月
四日第二審判決（八十六年度交上訴字第一四九五號，起訴案號：台灣嘉義地方法院
檢察署八十六年度偵字第三七五號），提起上訴，本院判決如左：
    主  文
上訴駁回。
    理  由
按刑事訴訟法第三百七十七條規定，上訴於第三審法院，非以判決違背法令為理由，
不得為之。是提起第三審上訴，應以原判決違背法令為理由，係屬法定要件。如果上
訴理由狀並未依據卷內訴訟資料，具體指摘原判決不適用何種法則或如何適用不當，
或所指摘原判決違法情事，顯與法律規定得為第三審上訴理由之違法情形，不相適合
時，均應認其上訴為違背法律上之程式，予以駁回。本件上訴人甲○○上訴意旨略稱
：原判決依道路交通安全規則第一百零六條第六款明文規定，聯結車不得轉，認上
訴人在嘉義市○○路由北向南行駛，途經該路與保健街之交叉路口轉，係為肇事主
因，而不加審酌上訴人車時已盡相當注意義務，林俊龍係因超速才從後方追撞上訴
人聯結車車尾；道路交通安全規則係依道路交通管理處罰條例第九十二條授權訂定，
而道路交通管理處罰條例第四十九條各款，並無如道路交通安全規則第一百零六條第
六款聯結車不得轉之規定，故聯絡車不得轉顯然超過母法授權範圍；車禍發生時
林俊龍身上有濃濃酒味，林俊龍極可能因酒醉駕駛，於看見聯絡車在路口轉時，反
應不及錯踩油門，反而加速撞及上訴人聯結車車尾，原審未向林俊龍送往急救之醫院
查詢林俊龍是否酒醉駕車，有應於審判期日調查之證據未予調查之違法云云。惟查：
原判決認定上訴人係聯結車司機，於民國八十五年九月二十三日下午十一時四十分許
，駕駛中連汽車貨運股份有限公司之貨櫃聯結車，沿嘉義市○○路由北向南行駛，途
經該路與保健街之交叉路口，本應注意駕駛聯結車不得任意轉，依當時之情況並無
不能注意之情形，竟疏未注意，貿然在上開交叉路口轉，適林俊龍駕駛ＲＬ－八○
二二號自用小客車附載林雅玲（六十六年十二月二十三日生）、林俊原（六十九年八
月十五日生）、林鈺哪、林瑞靖、林瑞禹，由對向急駛至該交叉路口時，撞及貨櫃聯
結車尾部，致林雅玲頭部挫傷當場死亡，林俊原受有頭部外傷、左橈骨尺骨開放性骨
折及多處撕裂傷，上訴人於有偵查權之公務員未發覺其犯罪前自首而接受裁判，案經
林俊原及其法定代理人林燦輝提出告訴（林俊龍、林鈺哪、林瑞靖、林瑞禹傷害部分
未據告訴）等情。因而撤銷第一審判決，依刑法第二百七十六條第二項、第二百八十
四條第二項前段之牽連犯，從一重論處上訴人從事業務之人，因業務上之過失致人於
死罪刑，已明上開事實業經上訴人供認聯結車轉時，林俊龍駕駛之自小客車追撞
聯結車車尾，自小客車內之林雅玲死亡，林俊原受傷不諱，且經林俊龍、林俊原、林
燦輝分別供明。林雅玲因車禍腦挫傷死亡，經台灣嘉義地方法院檢察署檢察官督同法
醫師相驗屬實，填具相驗屍體證明書、驗斷書可證，林俊原受傷，亦有診斷書可稽，
上訴人於交岔路口，不該車而車，係應注意並能注意而未注意造成車禍，致有人
死亡，自應負過失之刑責。又本件車禍送經台灣省嘉雲區車輛行車事故鑑定委員會鑑
定及台灣省車輛行車事故覆議鑑定委員會覆議，均認為上訴人車不當，為肇事主因
。為其所憑之證據及認定之理由。而以上訴人所辯：是對方小客車超速、超載撞到伊
車的尾端，伊沒有過失云云，為無足採。鑑定及覆議意見，有關林俊龍無肇事因素部
分，亦非可採，在理由內，詳加指駁說明，從形式上觀察並無違背法令之情形存在。
原審上訴人之辯護人於八十六年十一月十四日具狀略以：「被告（按即上訴人）肇事
後，積極救助被害人時曾聞到駕駛林俊龍身上有濃濃酒味，且告訴人亦陳述案發當日
，被害人是去岳父家參加壽宴，當時警員侯宗慶亦試圖作酒精測試，但因林俊龍傷勢
嚴重，無法進行測試，此部分事實亦請求傳訊警員侯宗慶。」經侯宗慶於八十六年十
一月二十一日遵傳到庭結證：「當時他已送去醫院，我進車內有聞到酒味，但不知是
誰喝酒的，受傷的人好幾個」（見原審卷第六三頁正面），並不能說明是林俊龍喝醉
酒。又上訴人於原審審判期日辯稱：「林俊龍對向來的，又喝酒，又超速、超載，撞
到我車的尾端」（見原審卷第七七頁正面），於審判長詢問其：「有何證據調查﹖」
答稱：「無」（見原審卷第七七頁背面），原審認無再調查之必要，而未予調查，自
無應於審判期日調查之證據而未予調查之違誤。經查卷內並無如第三審上訴狀所指「
要求向急救醫院查詢」情事，上訴人以此指摘原審法院未依聲請向急救醫院調查，即
與卷內資料不相適合。道路交通安全規則係依道路交通管理處罰條例第九十二條規定
訂定，對各種車輛之名稱予以釋義，且如何請領行車執照、駕駛執照，汽車裝載、車
輛如何行進轉彎、車速若干﹖均有詳細規定，內容較道路交通管理處罰條例之條文多
，範圍廣，俾供遵循，以維護道路交通，保護人車安全，自不能要求道路交通安全規
則之內容拘限在道路交通管理處罰條例之原條文，蓋如僅限定處罰條例之文句，自無
須訂立道路交通安全規則，上訴人以其聯結車轉在道路交通管理處罰條例第四十九
條內並無處罰規定，主張可以轉，顯屬誤解道路交通安全規則之規範，用以保障人
車安全之精神。原判決已經認為林俊龍駕駛自小客車追撞上訴人之聯結車，固有過失
，但上訴人在不能轉聯結車之地方轉，致發生車禍，自不能免其過失責任。上訴
意旨就原判決已說明其採證認事得心證之理由，仍為事實上之爭執，並漫指道路交通
安全規則不得轉之規定，超出母法之範圍，均難認為適法之第三審上訴理由。其上
訴違背法律上之程式，應予駁回。本件既經程序上駁回，提出和解書等，請求宣告緩
刑，本院自無從斟酌，併此明。
據上論結，應依刑事訴訟法第三百九十五條前段，判決如主文。
中      華      民      國    八十八    年     十二     月    二十三    日
                              最高法院刑事第十二庭
                                  審判長法官  陳  炳  煌
                                        法官  陳  正  庸
                                        法官  陳  世  雄
                                        法官  高  金  枝
                                        法官  陳  東  誥
      右正本證明與原本無異
                                              書  記  官
中      華      民      國    八十八    年     十二     月    二十九    日
                                                                        Ｅ
